【裁判字號】    99,交訴,240
【裁判日期】    990825
【裁判案由】    肇事逃逸罪等
【裁判全文】
臺灣臺中地方法院刑事判決             99年度交訴字第240號
公  訴  人  臺灣臺中地方法院檢察署檢察官
被      告  甲○○
上列被告因肇事逃逸罪等案件，經檢察官提起公訴（99年度偵字
第12553號），嗣經本院合議庭裁定由受命法官獨任行簡式審判
程序，本院判決如下：
    主    文
甲○○服用酒類，不能安全駕駛動力交通工具而駕駛，處有期徒
刑月，如易科罰金，以新臺幣壹仟元折算壹日；又駕駛動力交
通工具肇事，致人受傷而逃逸，處有期徒刑陸月，如易科罰金，
以新臺幣壹仟元折算壹日；應執行有期徒刑柒月，如易科罰金，
以新臺幣壹仟元折算壹日。緩刑貳年。
    犯罪事實
一、甲○○於民國99年5月20日21時許，在臺中縣豐原市○○路
    某檳榔攤飲酒後，已達不能安全駕駛動力交通工具之程度，
    竟仍於同日22時許，駕駛車牌號碼B7-9328號自小客車，由
    上址出發，沿臺中縣神岡鄉○○路行駛欲返回住處。至同日
    23時9分許，行經臺中縣神岡鄉○○路陸橋上，本應注意汽
    車在同一車道行駛時，除擬超越前車外，後車與前車之間應
    保持隨時可以煞停之距離，復應注意車前狀況，並隨時採取
    必要之安全措施，而依當時情形，並無不能注意之情事，竟
    疏未注意，適有丙○○於99年5月20日19時許，在臺中縣豐
    原市某朋友住處飲酒後，已達不能安全駕駛動力交通工具之
    程度，竟仍於同日22時許，騎乘車牌號碼FQ5-507號重型機
    車，由上址出發，亦沿臺中縣神岡鄉○○路行駛欲返回住處
    ，行經上址時違規行駛在快車道上，因而遭甲○○駕駛之上
    開自小客車追撞機車後車尾，致丙○○人車倒地，受有頭部
    外傷合併顱內出血等傷害（過失傷害部分，未經告訴），該
    次事故撞擊力道甚為猛烈，該部自小客車車前方之號碼B7-9
    328號車牌1面掉落在現場，詎甲○○明知肇事致丙○○受傷
    倒地，應停留在現場，採取救護或其他必要措施協助救助丙
    ○○，並向警察機關報告，竟基於肇事逃逸之犯意，非僅未
    下車察看並將丙○○移至路邊或將丙○○送醫或報案，亦未
    留下任何身分資料，即基於肇事逃逸之犯意，隨即倒車，逕
    行駕駛上開車號B7-9328車號自小客車加速逃逸離開現場。
    嗣經警獲報前往處理，發現甲○○所駕駛之車牌號碼B7-932
    8號自小客車車牌1面掉落在現場，於99年5月21日0時13分許
    ，至臺中縣神岡鄉○○路18之2號甲○○住處查獲甲○○，
    並測得其呼氣酒精濃度達每公升0.77毫克；另於同日1時3分
    許，至豐原署立醫院，測得丙○○呼氣酒精濃度達每公升0.
    81毫克（丙○○所涉公共危險部分，另案審理中）
二、案經臺中縣警察局豐原分局報請臺灣臺中地方法院檢察署檢
    察官偵查起訴。
    理    由
一、上開事實，業據被告甲○○於本院審理中坦承不諱，核與證
    人即被害人丙○○於警詢、偵查中證述本案車禍如何發生等
    經過情節相符，復有道路交通事故調查報告表(一)(二)、道路交
    通事故現場圖、道路交通事故照片黏貼紀錄表、道路交通事
    故當事人酒精測定紀錄表（甲○○、丙○○）、刑法第185
    條之3案件測試觀察紀錄表（甲○○、丙○○）、道路交通
    事故肇事人自首情形紀錄表（甲○○、丙○○）、臺中縣警
    察局中縣警交字第HE0000000號、第HE0000000號舉發違反道
    路交通事件通知單等可資佐證，且證人丙○○係因本件車
    禍致受有頭部外傷合併顱內出血等傷害，並有行政院衛生署
    豐原醫院99年5月21日第0278號診斷證明書1紙在卷可稽。被
    告於肇事後約1小時後經警測得其酒後吐氣所含酒精成份達
    每公升0.77毫克（換算肇事時為每公升0.82毫克至0.865毫
    克之間），亦有上開臺中縣警察局道路交通事故當事人酒精
    測定紀錄表1紙附卷可稽；參以德國、美國之認定標準，對
    於酒精濃度呼氣已達每公升0.55毫克以上，肇事率為一般正
    常人之十倍，有臺灣高等法院90年11月13日院田刑敬字第
    18874號函可佐，再衡以被告酒後駕車，因酒精影響，注意
    力欠佳，以致追撞前車而肇事一情，足認被告酒後顯已無法
    順利控制車輛、注意能力已然降低，已達不能安全駕駛之程
    度。再者，刑法第185條之4肇事逃逸罪，其立法目的係在維
    護交通安全，加強救護，減少被害人之死傷，促使駕駛人於
    肇事後，能對被害人即時救護。且汽車駕駛人，駕駛汽車肇
    事致人受傷或死亡，應即採取救護或其他必要措施，並向警
    察機關報告，不得駛離，道路交通管理處罰條例第62條第1
    項亦定有明文（最高法院91年度臺上字第7049號判決參照）
    。申言之，刑法第185條之4之規定，係課予肇事者於案發後
    停留在現場採取救護或其他必要措施，以避免因肇事現場之
    車輛、傷者導致交通往來之危險，並能減少被害人之死傷。
    而查，本件被告於車禍後未曾停留查看，旋即加速離去，既
    未協助救護傷者，又未通知員警或救護人員前來處理，且本
    件車禍肇事現場係在夜間，苟未留在現場妥善維護車禍肇事
    現場之交通安全，避免因殘留肇事現場之車輛、傷者致生交
    通往來危險，極易再次造成其他往來車輛肇事及死傷之擴大
    ，被告對可能潛在之危險，未施以絲毫之防免，即擅自予離
    去，足認被告客觀上擅自離開車禍肇事現場之行為，實已侵
    害上揭法律目的所欲保護之法益，已該當該罪之法律構成要
    件。從而，本案事證明確，被告犯行洵堪認定。
二、核被告前開所為係犯刑法185條之3公共危險罪及同法第185
    條之4肇事逃逸罪。被告所犯上開2罪間，行為互異，罪名不
    同，應分論併罰。爰審酌被告於酒後駕駛車輛上路，且因此
    肇事致人受傷後逃逸離去，圖存僥倖之心態可議，惟念其犯
    罪後已於本院審理中坦承犯行，態度尚可，並已與證人丙○
    ○達成調解，獲得宥恕，業經證人丙○○99年8月11日到庭
    陳述明確，並有本院調解結果報告書在卷可查，另證人丙○
    ○於本院審理時，亦一再陳明請從輕量刑，並給予被告緩刑
    機會等語，可見被告確已反省自過，坦然面對過往，及其犯
    罪之動機等一切情狀，分別量處如主文所示之刑，且諭知如
    易科罰金之折算標準，並定其應執行之刑。又被告未曾因故
    意犯罪受有刑徒刑以上刑之宣告（其最近一次經法院論罪科
    刑，係於90年間，因公共危險案件，經本院判處罰金一萬八
    千元，於90年10月31日繳清罰金執行完畢），有臺灣高等法
    院被告前案紀錄表1份附卷可稽，其因一時失慮，致罹刑章
    ，且於本院審理中已與證人丙○○達成調解，證人丙○○於
    本院審理時，亦一再陳明請從輕量刑，並給予被告緩刑機會
    等語，可見被告確已反省自過，坦然面對過往，本院綜合審
    酌上情，認被告經此偵審及論罪科刑之教訓，當知警惕，應
    無再犯之虞，本院認其所宣告之刑，以暫不執行為適當，爰
    依刑法第74條第1項第1款規定宣告緩刑2年，以勵自新。
據上論斷，應依刑事訴訟法第273條之1第1項、第299條第1項前
段、刑法第183條之3、第185條之4、第41條第1項前段、第51條
第5款、第74條第1項第1款，刑法施行法第1條之1第1項、第2項
但書，判決如主文。
本案經檢察官乙○○到庭執行職務。
中    華    民    國    99    年    8     月    25    日
                  刑事第18庭    法  官  林世民
上正本證明與原本無異。
如不服本判決，應於收受送達後10日內向本院提出上訴書狀（應
敘述具體理由並附繕本）。
上訴書狀如未敘述理由，應於上訴期間屆滿後20日內補提理由書
於本院。
                                書記官  紀俊源
中    華    民    國    99    年    8     月    25    日
附錄論罪科刑法條：
中華民國刑法第185條之3
服用毒品、麻醉藥品、酒類或其他相類之物，不能安全駕駛動力
交通工具而駕駛者，處1 年以下有期徒刑、拘役或科或併科15萬
元以下罰金。
中華民國刑法第185條之4
駕駛動力交通工具肇事，致人死傷而逃逸者，處6月以上5年以下
有期徒刑。

司法院資訊處製作；財團法人民間司法改革基金會備份。
